臺灣高等法院臺中分院刑事判決
 110年度上易字第562號
上  訴  人  臺灣臺中地方檢察署檢察官
被      告  陸幼祥




            李鈞康（原名李政義）



上列上訴人因被告等賭博案件，不服臺灣臺中地方法院109年度
易字第2071號中華民國109年12月30日第一審判決（起訴案號：
臺灣臺中地方檢察署109年度偵字第639號），提起上訴，本院判
決如下：
    主  文
上訴駁回。
    理  由
一、公訴意旨略以：被告陸幼祥及李鈞康（原名李政義）分別基
    於幫助意圖營利供給賭博場所及聚眾賭博之犯意，先由同案
    被告王國仲（業經原審判處有期徒刑3月確定）自民國108年
    12月10日起，向知情之由旭儀（業經原審判處有期徒刑1月
    確定）承租臺中市○○區○○○街00號作為不特定賭客得出入之
    賭博場所，陸續聚集不特定賭客至上址，以天九牌賭博財物
    ，並向賭客以每贏新臺幣（下同）1,000元抽30元方式營利
    ，迄今並獲有約2萬元之獲利；被告陸幼祥則在大門口監看
    監視器畫面，並控制大門以利賭客進出，被告李鈞康則在上
    址現場負責清潔環境，並協助王國仲及賭客出外跑腿購買香
    菸、檳榔等物，因認被告陸幼祥、李鈞康均涉犯刑法第30條
    第1項前段、第268條之幫助圖利供給賭博場所、圖利聚眾賭
    博罪等語。
二、按犯罪事實應依證據認定之，無證據不得認定犯罪事實；不
    能證明被告犯罪或其行為不罰者，應諭知無罪之判決。刑事
    訴訟法第154條第2項及第301條第1項分別定有明文。又按認
    定不利於被告之事實，應依積極證據，倘積極證據不足為不
    利於被告事實之認定時，即應為有利於被告之認定，自不必
    有何有利之證據。事實之認定應憑證據，如未能發現相當證
    據，或證據不足以證明，即不能以推測或擬制之方法，以為
    裁判基礎。而認定犯罪事實所憑之證據，包括直接證據與間
    接證據。無論直接或間接證據，其為訴訟上之證明，須於通
    常一般之人均不致有所懷疑，可得確信其為真實之程度者，
    始可據為有罪之認定。倘其證明尚未達到此一程度，而有合
    理之懷疑存在，致使無從形成有罪之確信，根據罪疑唯輕、
    罪疑唯有利被告之原則，即不得遽為不利被告之認定（最高
    法院30年上字第816號、40年台上字第86號、76年台上字第4
    986號判決意旨參照）。再按刑事訴訟法第161條第1項規定
    ：檢察官就被告犯罪事實，應負舉證責任，並指出證明之方
    法。因此，檢察官對於起訴之犯罪事實，應負提出證據及說
    服之實質舉證責任。倘其所提出之證據，不足為被告有罪之
    積極證明，或其指出證明之方法，無從說服法院以形成被告
    有罪之心證，基於無罪推定之原則，自應為被告無罪判決之
    諭知（最高法院92年台上字第128號判決意旨參照）。又被
    告或共犯之自白，不得作為有罪判決之唯一證據，仍應調查
    其他必要之證據，以察其是否與事實相符，刑事訴訟法第15
    6條第2項亦有明文。
三、另按刑事訴訟法第308條規定：「判決書應分別記載其裁判
    之主文與理由；有罪之判決並應記載犯罪事實，且得與理由
    合併記載。」，同法第310條第1款規定：「有罪之判決書，
    應於理由內分別情形記載左列事項：一、認定犯罪事實所憑
    之證據及其認定之理由。」，及同法第154條第2項規定：「
    犯罪事實應依證據認定之，無證據不得認定犯罪事實。」。
    揆諸上開規定，刑事判決書應記載主文與理由，於有罪判決
    書方須記載犯罪事實，並於理由內記載認定犯罪事實所憑之
    證據及其認定之理由。所謂認定犯罪事實所憑之「證據」，
    即為該法第154條第2項規定之「應依證據認定之」之「證據
    」。在無罪判決書內，因檢察官起訴之事實，法院審理結果
    ，認為被告犯罪不能證明，而為無罪之諭知，被告並無檢察
    官所起訴之犯罪事實存在，既無刑事訴訟法第154條第2項所
    規定「應依證據認定之」事實存在，因此，判決書僅須記載
    主文及理由，而理由內記載事項，為法院形成主文所由生之
    心證，其論斷僅要求與卷內所存在之證據資料相符，或其論
    斷與論理法則無違，通常均以卷內證據資料彈劾其他證據之
    不具信用性，無法證明檢察官起訴之事實存在，所使用之證
    據並不以具有證據能力之證據為限，是以本件被告既經本院
    認定無罪，爰不論述所援引有關證據之證據能力，合先敘明
    。
四、公訴意旨認被告陸幼祥、李鈞康涉犯上開幫助圖利供給賭博
    場所、圖利聚眾賭博罪嫌，無非係以被告陸幼祥、李鈞康2
    人於警詢及偵查中之供述、證人即同案被告由旭儀、王國仲
    於警詢及偵查中、證人蔡政峯、劉文夏、黃國彰、黃凱暉、
    黃宇睿、黃恒文、陳志忠、曾喜保、李育儒、陳祉羽、洪茂
    純及康世正等人於警詢中之證述、現場照片、LINE通訊軟體
    翻拍畫面截圖、現場示意圖、員警職務報告及扣案如附表所
    示之物等為其主要論據。訊據被告陸幼祥固坦承有於警察搜
    索時在現場有監視器之房間，並有開門讓人進入上開房屋之
    情、被告李鈞康固坦認有幫被告王國仲買香菸、檳榔之事實
    ，惟均堅決否認有何幫助圖利供給賭博場所、圖利聚眾賭博
    罪行，被告陸幼祥辯稱：我只是要去找被告王國仲聊天泡茶
    ，因為自己沒有抽菸，所以在有監視器的房間玩手機，且係
    受被告王國仲所託而開1次門，其他人都是直接跟被告王國
    仲聯絡，沒有幫被告王國仲監看監視器畫面等語，被告李鈞
    康則辯稱：我只是要去找被告王國仲聊天，並受其所託幫忙
    買東西，餘款當作跑腿費等語。
五、經查：　　
  ㈠按刑法上所謂幫助他人犯罪，係指對他人決意實行之犯罪有
    認識，而基於幫助之意思，於他人犯罪實行之前或進行中施
    以助力，給予實行上之便利，使犯罪易於實行，而助成其結
    果發生者（最高法院102年度台上字第1650號判決意旨參照
    ）。是刑法幫助犯之成立，須有幫助他人犯罪之意思，而參
    與構成要件以外之行為，始能成立。倘缺乏此種幫助之故意
    ，而係基於其他原因，雖有助成他人犯罪之結果者，亦難論
    以幫助之罪。
  ㈡同案被告王國仲自108年12月10日起，向知情之同案被告由旭
    儀承租臺中市○○區○○○街00號作為不特定賭客得出入之賭博
    場所，陸續聚集不特定賭客至上址，以天九牌賭博財物，並
    向賭客以每贏1,000元抽30元方式營利等情，業據同案被告
    王國仲於警詢、偵查、原審訊問、審理中皆坦承不諱（見偵
    卷第61至64頁、第367至369頁、第385至388頁，原審卷第17
    6頁、第227至229頁），核與同案被告由旭儀、被告陸幼祥
    、李鈞康於警詢、偵查中之供述、證人蔡政峯、劉文夏、黃
    國彰、黃凱暉、黃宇睿、黃恒文、陳志忠、證人即在場人曾
    喜保、李育儒、陳祉羽、洪茂純、康世正等於警詢時之證述
    相符（見偵卷第65至130頁、第373至378頁、第388至393頁
    、第435至437頁），並有原審108年聲搜字第2035號搜索票
    、臺中市政府警察局第五分局搜索、扣押筆錄及扣押物品目
    錄表（108年12月12日，臺中市○○區○○○街00號）、查獲現場
    及扣案物品照片、現場示意圖、由旭儀與林倛如108年10月1
    5日簽訂房屋租賃契約書（臺中市○○區○○○街00號）等在卷可
    參（見偵卷第131至139頁、第167至183頁、第193至201頁）
    ，復有扣案如附表編號2至6、10所示之物可佐，同案被告王
    國仲在上開房屋開設賭場，意圖營利提供賭博場所、聚眾賭
    博之事實，堪以認定為真實，同案被告王國仲並經原審以10
    9年度易字第2071號判處有期徒刑3月確定，亦有該判決附卷
    可稽（見本院卷第21至31頁）。另被告陸幼祥於警察搜索時
    在上開房屋有監視器之房間，並曾開門讓人進入該屋，又被
    告李鈞康有替被告王國仲跑腿買香菸、檳榔等事實，經其2
    人供承在卷，核與被告王國仲於警詢、偵查中之供述相符，
    此部分事實皆應堪認定。
  ㈢被告陸幼祥開門讓人進入上開房屋及被告李鈞康購買香菸、
    檳榔之緣由，據證人即被告王國仲於警詢、偵訊時供稱：陸
    幼祥不是伊僱用在賭場把風及帶賭客進出之人，只是去找其
    聊天，因伊在賭桌上賭博，所以臨時請陸幼祥幫忙開門，一
    般賭客都是其自己開門。伊也沒有僱用李鈞康在賭場做清潔
    工作，只是臨時請李鈞康買茶水、香菸跟檳榔，是給李鈞康
    買東西的錢，不是給薪水等語（見偵卷第63頁、第368頁、
    第387至388頁）。另依查獲時在場之證人蔡政峯、劉文夏、
    黃國彰、黃凱暉、黃宇睿、黃恒文、陳志忠、證人即在場人
    曾喜保、李育儒、陳祉羽、洪茂純、康世正之證述，僅有證
    人陳志忠、李育儒明確證稱係由被告陸幼祥開門讓渠等進入
    上開房屋（見偵卷第81至130頁），而證人陳志忠有參與賭
    博，證人李育儒則僅係在現場看電視，並未參與賭博，則被
    告陸幼祥是否確有幫助聚眾賭博及提供賭博場所之犯意，在
    現場監看監視器，並控制大門以利賭客進入，實非無疑。綜
    合上開供述，可認被告陸幼祥、李鈞康係到現場找被告王國
    仲，而因其等皆未參與賭博行為，於賭博之過程中，適有人
    欲進入屋內，或需要香菸、檳榔等物，被告王國仲乃請託被
    告陸幼祥開門，另商請被告李鈞康代為購買，此皆單純的幫
    忙開門及購物行為，且係偶一為之，就被告王國仲供給賭博
    場所、聚眾賭博之行為，尚難認有加功或助成之情事，亦難
    認被告陸幼祥、李鈞康有幫助供給賭博場所、聚眾賭博之犯
    意，其等單純之開門或受託購物，尚難遽論以圖利供給賭博
    場所、圖利聚眾賭博罪之幫助犯。
  ㈣至被告李鈞康於警詢時固曾供稱在上開房屋從事清潔工作、
    幫賭客遞香菸、檳榔，已工作4天，薪水向被告王國仲領取
    ，已領3,500元云云，然其事後已翻異前詞，且其此部分供
    述亦與被告王國仲前開證述不符，復無證據證明其於警詢時
    所述為真，依刑事訴訟法第156條第2項規定，自無從據此認
    被告李鈞康即有幫助圖利供給賭博場所、圖利聚眾賭博罪之
    犯行，附此敘明。
六、綜上所述，被告陸幼祥於警察搜索時固在上開房屋有監視器
    之房間，並曾開門讓人進入該屋，又被告李鈞康有替被告王
    國仲跑腿買香菸、檳榔等事實，惟公訴人認其2人皆涉犯刑
    法第30條第1項前段、第268條之幫助圖利供給賭博場所、圖
    利聚眾賭博罪嫌所提出之證據或指出之證明方法，其訴訟上
    之證明，尚未達於通常一般之人均不致有所懷疑，而得確信
    其為真實之程度。公訴意旨所指被告陸幼祥、李鈞康涉嫌幫
    助圖利供給賭博場所、圖利聚眾賭博罪嫌之犯行尚屬不能證
    明，揆諸前揭說明，原審法院因而為被告二人無罪之判決，
    自無不當，應予維持。檢察官上訴認應為被告二人有罪之判
    決，為無理由，應予駁回。
七、適用之法律：
　　刑事訴訟法第368條。
本案經檢察官張子凡提起公訴，檢察官張溢金提起上訴，檢察官
謝謂誠到庭執行職務。
中　　華　　民　　國　　110 　年　　8 　　月　　12　　日
            刑事第三庭    審判長法　官  邱  顯  祥
　　　　　　　　　　　　        法　官  李  明  鴻
　　　　　　　　　　　　　      法　官  楊  欣  怡
以上正本證明與原本無異。
不得上訴。
                                書記官  孫  銘  宏
　　　　　　　　　　　　　　　　
中　　華　　民　　國　　110 　年　　8 　　月　　12　　日
附表：
編號 物品名稱 數量及單位 所有人/提出人/保管人 1 賭資 ①14260元 ②51000元 ①王國仲 ②在場賭客蔡政峯、黃國彰、黃凱暉、黃恒文、陳志忠 2 賭具天九牌 1副 王國仲 3 骰子 1盒 王國仲 4 限注牌 1片 王國仲 5 指示牌 2片 王國仲 6 骰子紀錄盒 1個 王國仲 7 電子產品（監視器主機） 1臺 由旭儀 8 電子產品（監視器鏡頭） 3個 由旭儀 9 房屋租賃契約書影本 1份 由旭儀 10 電子產品（手機，含門號0000000000號SIM卡1張） 1支 王國仲